臺灣板橋地方法院刑事判決　　　　　　　95年度訴字第2882號
公　訴　人　臺灣板橋地方法院檢察署檢察官
被　　　告　甲○○
　　　　　　　　　　（現另案於臺灣臺北監獄臺北分監執行）
指定辯護人　呂翊丞律師
被　　　告　丙○○原名李倩宜.
　　　　　　　　　　（現另案
選任辯護人　謝秉錡律師
上列被告因違反毒品危害防制條例，經檢察官提起公訴（九十五
年度偵續字第三三六號），本院判決如下：
    主  文
甲○○被訴於中華民國玖拾參年間出賣第一級毒品部分無罪；被
訴於玖拾伍年間購入第一級毒品而持有部分免訴。
丙○○被訴於玖拾伍年壹月間出賣第一級毒品海洛因及於玖拾伍
年壹月貳拾肆日出賣第一級毒品海洛因未遂部分無罪；被訴於玖
拾伍年壹月間購入第一級毒品海洛因而持有部分公訴不受理。
    事  實
一、公訴意旨略以：被告丙○○（原名李倩宜，民國九十五年二
    月二十三日改名），基於意圖販賣第一級毒品海洛因之犯意
    ，於九十五年一月間，在臺北縣三重市○○路與三和路口，
    以新臺幣（下同）一萬三千元之價格，向己○○（另經檢察
    官為不起訴處分）與姓名年籍不詳綽號「高仔」之男子購買
    半錢海洛因後，將購得之海洛因，於九十五年一月間，在臺
    北縣三重市○○路與三民街口，以每包一千元之價格轉賣予
    被告甲○○；另被告甲○○連續於九十三年間，在其位於臺
    北縣三重市○○街五七巷三四弄六五號三樓住處，以每包一
    千元之價格販賣海洛因二次予戊○○施用；嗣為警循線分別
    於九十五年一月二十三日二十三時三十分許，在臺北縣三重
    市○○街五七巷三四弄六五號三樓查獲被告甲○○，並扣得
    注射針筒乙支、殘渣袋十個等物；於九十五年一月二十四日
    凌晨二時三十分許，在臺北縣蘆洲市○○路七號前查獲被告
    丙○○，並扣得海洛因乙包（淨重零點二公克）；又被告甲○○意圖營利，於九十五年一、二月間某日起，在臺北縣三
    重市○○路與忠孝路口，向不詳姓名年籍綽號「阿龍」之人
    販入第一級毒品海洛因乙包（淨重零點一公克），尚未及出
    售，即於同年七月四日十五時三十分許，在臺北縣三重市○○街五七巷三四弄六五號為警查獲，並扣得上開海洛因乙包
    。
二、按犯罪事實應依證據認定之，無證據不得認定犯罪事實，刑
    事訴訟法第一百五十四條第二項定有明文；又認定犯罪事實
    所憑之證據，雖不以直接證據為限，間接證據亦包括在內，
    然而無論直接或間接證據，其為訴訟上之證明，須於通常一
    般之人均不致有所懷疑，而得確信其為真實之程度者，始得
    據為有罪之認定，倘其證明尚未達到此一程度，而有合理之
    懷疑存在時，事實審法院在心證上無從為有罪之確信，自應
    為無罪之判決，最高法院七十六年度台上字第四九八六號判
    例意旨闡示甚明。次按案件曾經判決確定者，應諭知免訴之
    判決，刑事訴訟法第三百零二條第一款定有明文；又訴訟上
    所謂一事不再理之原則，關於實質上一罪或裁判上一罪，亦
    均有其適用，最高法院六十年臺非字第七七號著有判例可資
    參照。再按「案件有左列情形之一者，應諭知不受理之判決
    ：‧‧‧四曾為不起訴處分或撤回起訴，而違背第二百六十
    條之規定再行起訴者。」、「不起訴處分已確定或緩起訴處
    分期滿未經撤銷者，非有左列情形之一，不得對於同一案件
    再行起訴：一發現新事實或新證據者。二有第四百二十條第
    一項第一款、第二款、第四款或第五款所定得為再審原因之
    情形者。」，刑事訴訟法第三百零三條第四款、第二百六十
    條分別定有明文。
三、公訴人認被告二人涉有上開犯嫌，無非係以被告甲○○於警
    詢中所為不利被告丙○○之供述、證人戊○○於警詢及偵查
    中所為不利被告甲○○之供述、證人即查獲員警丁○○於偵
    查中所為查獲被告二人過程之證述、被告二人於警詢及偵查
    中自承購入海洛因之供述，與扣案注射針筒乙支、海洛因殘
    渣袋十個、海洛因二包與臺灣檢驗科技股份有限公司九十五
    年七月二十日濫用藥物尿液檢驗報告乙份等，為其論據。訊
    之被告甲○○、丙○○均堅詞否認有何犯行，被告甲○○辯
    以未曾出售海洛因予戊○○，所購海洛因亦係供自己施用，
    而警於九十五年七月四日自其身上褲袋內所起獲之海洛因乙
    包，實係先前於九十五年一月二十三日遭查獲前即已持有，
    然當時未遭警搜索扣案而存留，而伊固曾於九十五年一、二
    月間向「阿龍」以一千元之價格購得海洛因乙包，惟係為供
    自己吸食使用，並非意圖營利而為販入等語；被告丙○○則
    辯稱伊固曾於九十五年一月間在臺北縣三重市○○路與三和
    路口向「高仔」及己○○以五千元之價格購買海洛因乙包，
    惟係為供自己吸食使用，並非意圖營利而為販入，亦未曾出
    售予甲○○，而九十五年一月二十四日係因接獲甲○○來電
    要求借款二千元，乃與之約定時地見面，惟甫經到達即遭警
    逮捕，當時雖曾伊身上起獲海洛因乙包，然該包海洛因實為
    供自己施用，並非欲出售予甲○○等語。
三、經查：
  (一)被告甲○○部分：
    1.被訴於九十三年間販賣第一級毒品海洛因予戊○○部分：
      (1)證人戊○○固於九十五年一月二十二日警詢時，指陳：
        「（問：你所施用之海洛因係於何時、地向何人所取得
        ，價格為何，數量為何？）‧‧‧另（向）甲○○在三
        重市○○街五七巷三四弄六五號三樓購買二次，每次購
        買一小包，價格新臺幣一千元。」、「另我直接到甲○○家中（三重市○○街五七巷三四弄六五號三樓）購買
        。」、「（問：你跟黃峰清、甲○○購買海洛因之時間
        為何？）‧‧‧另甲○○則在九十三年初的時候。」等
        語（參九十五年度偵字第二四六七號偵查卷，下稱為偵
        查卷，第三六頁）；又於九十五年七月十八日偵查中接
        受檢察訊問時，陳稱：「我說我藥是跟甲○○拿的，拿
        一千元，我向甲○○拿過二次，時間我忘記了。」、「
        （問：二次還是三次？）二次。他當著我的面打電話給
        他朋友拿的。」、「他是當著我的面打電話給他朋友，
        他下樓去拿，他朋友我沒有見到面‧‧‧」等語（參九
        十五年度偵續字第三三六號偵查卷，下稱為偵續卷，第
        十一頁），均明確指述被告甲○○出售海洛因之事實。
        惟其於審理中，則改稱僅曾於九十四年底時，在被告甲○○住處，由伊與被告甲○○每人出資二千元後，委由
        被告甲○○購買海洛因，被告隨即撥打電話並外出，數
        分鐘後即返回並平分所取得之海洛因，以此方式合買海
        洛因乙次；而於警詢中係因警察要求供出毒品來源之上
        手，並表示如此即可交保，而伊又想睡覺，乃隨便回答
        ，偵查中則是想只要照著警詢筆錄講就好了，惟事實上
        伊未曾向被告購買海洛因，上開警詢與偵查中之供述均
        與事實不符等語（參本院九十六年三月二十二日審判筆
        錄第六頁至第十頁），顯與其先前在警詢及偵查中所為
        之供述出入甚鉅，是以其在警詢及偵查中所為不利被告
        甲○○之供述是否確與事實相符，已有可慮之處。
      (2)又警於九十五年一月二十三日依證人戊○○上開陳述查
        獲被告甲○○時，固在被告甲○○身上起獲注射針筒乙
        支與殘渣袋等物，然被告甲○○堅稱該等物品供其自己
        施用毒品所用之物，本院審酌該等物品客觀上顯係施用
        毒品後用餘之物，而與出售毒品予他人之情形截然有別
        ，核與被告甲○○上開辯解合致，且其經查獲後另因施
        用毒品違反毒品危害防制條例案件，經本院以九十五年
        度訴字第九三七號判處有期徒刑七月在案，有該份刑事
        判決書在卷可稽，堪認被告甲○○此部分之辯詞應為屬
        實，則上開扣案物品既僅係被告施用毒品用餘之物，自
        不足為證人戊○○於警詢及偵查中所稱被告販賣毒品供
        述之佐證，是以該販賣毒品之部分並無其他任何事證可
        為佐據。
      (3)而觀乎證人陳圳盛九十五年一月二十二日警詢筆錄與九
        十五年七月十八日偵查筆錄之內容，其指述被告出售海
        洛因之行為時間係九十三年初，距其首次於警詢中為不
        利被甲○○供述之九十五年一月二十二日已有年餘，時
        間上相隔甚久，所述是否屬實，實乏可資確信之擔保；
        而其所指述被告甲○○之犯罪事實，除其一己之供述外
        ，並無其他事證可資佐據，在其審理中經具結承擔偽證
        責任而仍堅為與其警詢與偵查中相異證述之情形下，實
        難確認其於警詢及偵查中所為之供述具有特別可信之狀
        況。
      (4)綜上，依卷存事證，尚不足以確認被告甲○○有如公訴
        人所指於九十三年間販賣第一級毒品之犯行，而仍未達
        於法律上之確信，此外復無其他積極事證可認被告甲○○確有此部分之販賣毒品之犯行，依前開之說明，其此
        部分販賣第一級毒品犯行尚屬不能證明，應依法為其此
        部分無罪之諭知。
    2.被訴於九十五年間販入第一級毒品部分：
      (1)警於九十五年七月四日自被告甲○○身上褲袋內，起獲
        第一級毒品海洛因乙包（驗後淨重零點一二公克，參卷
        附法務部調查局九十五年七月二十五日鑑定通知書），
        且被告甲○○亦自承曾於九十五年一、二月間向「阿龍
        」以一千元之價格購得海洛因乙包之事實，惟遍閱卷證
        ，被告甲○○自始至終均未供稱該扣案之海洛因即係其
        所述向「阿龍」所價購之毒品，則被告甲○○所稱向「
        阿龍」購得之毒品是否即為扣案之海洛因，已非無疑。
      (2)又被告甲○○就該部分辯稱係於前次九十五年一月二十
        三日遭警查獲前即為供自己施用而購買持有而置於褲袋
        內，然該次警搜索時漏未發現該包海洛因，而伊亦不知
        ，且很久未再穿用該褲，直到九十五年七月四日穿著該
        褲出門而為警盤查時方為得知云云。查被告所稱該扣案
        海洛因係前次查獲時警漏未扣案而遺留乙節，並無任何
        事證可憑，且海洛因係價昂之物，衡情被告甲○○對該
        物之持有、保管自必甚為注意，苟扣案之海洛因確於當
        時漏未扣案，被告當無不知而仍任其留存達半年之久未
        為任何運用之理；況證人即於九十五年一月二十三日查
        獲被告甲○○之員警丁○○，在本院證陳其等當時確已
        詳為搜索被告甲○○之房間，並曾搜索屋內衣物，然僅
        扣得注射針筒與殘渣袋等物，當時曾詢問被告甲○○是
        否尚有其他毒品，被告甲○○亦稱沒有等語（參本院九
        十六年二月一日審判筆錄第十九頁、第二一頁、第二四
        頁），是被告此部分所辯尚難信為屬實。而綜合證人丁○○上開證述與本件於九十五年七月四日在被告甲○○
        身上起獲扣案海洛因乙包之事實，堪認該包海洛因係被
        告甲○○於前次在九十五年一月二十三日為警查獲後始
        行取得而持有之第一級毒品。
      (3)惟就被告甲○○取得扣案海洛因之時，是否確係基於營
        利之意圖之為販入？遍閱卷證並無此部分之證明，公訴
        人亦未具體指明此部分之證據方法，自難逕認其確有所
        指販入第一級毒品之犯行。而毒品持有者取得毒品之主
        觀意思，或係基於轉售之營利意圖，或係基於供自己施
        用之目的，其原因不一而足，自必需依證據而為認定，
        而不得為擬制推測。查：
        被告於九十五年一月二十三日經查獲後，因施用第一
          級毒品海洛因違反毒品危害防制條例案件，經本院於
          九十五年六月二十一日以九十五年度訴字第九三七號
          判處有期徒刑七月確定在案；而嗣於九十五年十一月
          一日又再次因施用第一級毒品海洛因違反毒品危害防
          制條例案件，經本院於九十六年三月八日以九十六年
          度訴字第七三號判處有期徒刑八月確定在案，經與上
          開宣示之有期徒刑七月接續執行，現仍執行中，此有
          上開刑事判決書與臺灣高等法院被告前案紀錄表存卷
          可稽，足見被告確有反覆賡續多次施用第一毒品海洛
          因之情形。
        按「集合犯」是指立法者在系爭構成要件所描述、所
          預設之該當行為，本身就具有不斷反覆實施之特性，
          所以反覆實施行為被總括地當成或擬制為一個構成要
          件行為，而毒品危害防制條例就施用毒品之犯罪，除
          於第十條設有處罰規定外，並於同條例第二十條、第
          二十一條定有施予觀察勒戒、強制戒治之保安處分或
          自行請求治療之規定，並以此為起訴合法要件（參同
          條例第二十三條），其中觀察勒戒並明定以「有無繼
          續施用傾向」作為決定為執行完畢釋放或令入戒治處
          所施以強制戒治之標準；再參諸九十二年七月九日修
          正毒品危害防制條例刪除二犯及三犯之規定，一改修
          法前繁雜之處遇程序，僅將施用毒品者簡化區分為初
          犯、再犯，其修法理由亦明示此等修正係因認施用毒
          品者係屬病患性犯人，乃以觀察、勒戒戒除其身癮，
          並以強制戒治去除其心癮之故。是由上述體系解釋及
          立法解釋，足認立法者於制定毒品危害防制條例訂定
          施用毒品罪名時，即係基於吸毒成習之基本認識，認
          反覆成習之施用行為才是構成要件違反之典型與常態
          ，單一次之施毒行為反屬例外，而其侵害之法益亦屬
          同一，故其性質上應列入構成要件行為單數之「集合
          犯」中之「習慣犯」類型，將其評價為一罪，對法益
          已足以充分保護。反之，如無視於此種犯罪類型成習
          反覆實施之特性，而對行為人個別施用行為於刑法上
          逐一評價並分別論處罪刑，將造成行為人之罪責完全
          取決於其行為遭查獲次數，而忽略評價其反覆實施之
          本質之結果，對於刑罰制裁之公平性實有欠妥，並有
          使行為人承受過度且顯不相當刑罰之疑慮，其不當之
          處至為顯然。綜上所述，對於一定期間內多次施用毒
          品之行為，於事實認定上如確認具體案件中之施用毒
          品行為不存在特別情況（例如行為人施用毒品後因案
          受執行致人身自由受拘束，此期間內客觀上無施用毒
          品之可能，則其於執行完畢釋放後之施用毒品行為，
          自無再與執行前之施用毒品行為以集合犯論處之餘地
          ）而未能排除成習特性者，即應依立法者在施用毒品
          犯罪整體構成要件所預設，以集合犯論之，就其多次
          施用毒品之行為評價為一罪。此於刑法修正後，實務
          上雖仍無一致之見解，惟本院基於前揭法律上之確信
          ，採行上述見解，合先敘明。
        查施用毒品之人多有習慣性賡續施用之情形，鮮有僅
          施用乙次即為戒除之情況，此為本院職務上已知之事
          實。雖被告本件經查獲後由警採集尿液囑託鑑定之結
          果，其尿液檢體呈嗎啡（即海洛因進入人體後之代謝
          物）陰反應，有臺灣檢驗科技股份有限公司九十五年
          七月二十日濫用藥物尿液檢驗報告乙份在卷可據，惟
          ：海洛因經注射入人體後，約百分之八十於二十四小
          時內自尿中排出，一般而言，尿液中能否驗出嗎啡陽
          性反應，與其投與方式，投與量、個人體質、採尿時
          間與檢驗儀器之精密度等諸多因素有關，國外曾有文
          獻報導，注射六毫克之海洛因鹽酸鹽，其代謝嗎啡之
          平均可檢出時限約為二十六小時，此有行政院衛生署
          藥物食品檢驗局八十一年九月八日（八一）藥檢壹字
          第八一一四八八五號函可憑。是依上開說明，毒品尿
          液檢驗既具有一定之時效，則本件上開檢驗之陰性結
          果，至多僅能證明被告甲○○於採尿前二十六小時內
          未有施用海洛因之情形，然對於其在此二十六小時前
          之時間有無施用海洛因之行為，即無法憑以認定。而
          被告於九十五年一月二十三日及同年十一月一日兩度
          因施用第一級毒品海洛因違反毒品危害防制條例案件
          遭查獲，並均經本院判決確定在案，已如前述；而被
          告於本件在九十五年七月四日為警查獲時，雖否認於
          九十五年一月二十三日為警查獲後仍有施用海洛因之
          行為云云，然其既於該次查獲後又再度取得海洛而持
          有，此本院認定如前，參酌其在此之前與之後數月均
          有因施用第一級毒品海洛因而遭查獲之事實，在別無
          其他具體事證可資確認其取得該包海洛因之主觀用意
          為何之情形下，堪認其於九十五年一月二十三日為警
          查獲之後至同年十一月一日再度為警查獲之日止之期
          間內，均有持續施用第一級毒品海洛因之行為，而足
          認本件應係基於施用之目的而取得扣之該包海洛因。
          又依卷存事證，復無可資認定此期間內施用毒品之行
          為有何基於成習中斷後另行萌生之不同犯意之特別情
          形，是以其持續施用之事實參以施用毒品之人多有習
          慣性賡續施用之客觀情狀，足認被告於上述時間內多
          次施用毒品之行為係屬具有成習特性之行為，屬集合
          犯之包括一罪，於訴訟上即為實質上一罪，應論以一
          罪為己足，無庸就其每一次施用毒品行為均論以乙罪
          。則在本件並無事證可資證明被告係基於營利意圖而
          取得扣案海洛因之情形下，本院綜合被告前後數次因
          施用第一級毒品而遭查獲之事實，與施用毒品之人多
          有習慣性賡續施用之客觀情狀相互以參，認定被告係
          於九十五年一月二十三日後之某日，基於施用之目的
          而取得扣案之海洛因乙包持有之。此部分犯罪事實與
          被訴之販入第一級毒品犯行，均屬價購毒品之行為，
          僅主觀犯意上有無營利意圖之別，核具社會事實之同
          一性，應認為業經檢察官起訴之事實而審理。而被告
          於九十五年一月二十三日經查獲施用第一級毒品海洛
          因，業經本院於九十五年六月二十一日以九十五年度
          訴字第九三七號判處有期徒刑七月確定，已如前述，
          則其自九十五年六月二十二日（即上開判決宣示之翌
          日起）至九十五年十一月一日止內多次施用第一級毒
          品海洛因之行為，即屬集合犯之實質上一罪。又犯毒
          品危害防制條例第十條第一項之施用第一級毒品罪者
          ，其施用前後持有海洛因之低度行為為施用之高度行
          為所吸收，不另論罪，此為實務上之確定見解；而被
          告既於九十五年十一月一日因施用第一級毒品海洛因
          違反毒品危害防制條例案件，經本院於九十六年三月
          八日以九十六年度訴字第七三號判處有期徒刑八月確
          定在案，其判決效力自及於本件基於施用第一級毒品
          之目的而持有扣案海洛因之犯行。是以此部分實係就
          業經判決確定之同一事實重行起訴，容有未合，循據
          首揭說明，此部分應為免訴之諭知。
  (二)被告丙○○部分：
    1.被告丙○○所涉於九十五年一月間以一千元之價格出售海
      洛因乙包之部分，業據證人甲○○於警詢中以其自己所涉
      案件之被告身分供述甚明（參偵查卷第二一頁、第二二頁
      ）。雖證人甲○○於本院審理中改稱僅係向被告丙○○借
      款，並非購買海洛因，僅曾在九十五年一月前之某日託被
      告丙○○購買海洛因，被告丙○○乃騎機車載乙名男子前
      來，由伊向該該男子購買一千元之海洛因，而警詢筆錄內
      容係警察事先將問答內容在電腦上製作完成後，方為開始
      詢問，當時伊身體亦不舒服，誤認警察係詢問委託被告丙○○購買海洛因之情形，方為警詢筆錄上所載之陳述云云
      。惟經本院命法官助理依其警詢錄音帶製作逐字紀錄之勘
      驗報告（該勘驗報告經提示檢察官、被告丙○○之選任辯
      護人與證人甲○○，對於勘驗報告內容之真正均無異議，
      並俱同意以之作為本件之證據方法，本院認該勘驗報告係
      法官助理承命而基於職務實際聽寫紀錄，並非兩造自行製
      作而提出，當無左袒或故為增刪之虞，且其內容復經兩造
      肯認為當時問答之內容，堪認係於特別可信之情況下所製
      作之文書，依刑事訴訟法第一百五十九條之四第三款之規
      定，得為證據），依其內容所示，當時證人甲○○對於警
      察詢問內容均能清楚明瞭，回答亦切題明確，甚至尚能指
      出警察在電腦上輸入之錯誤文字，足見當時其精神狀況正
      常，並無何不適合應訊之情形，且亦係出於其自由意願而
      為陳述。而勘驗報告中所載證人甲○○當時所為有關指稱
      向被告丙○○購買海洛因之部分，其重要部分核與卷存警
      詢筆錄合致，並無大異，自足認警詢筆錄之記載係依證人
      甲○○當時所為陳述之內容而為記錄無訛，證人甲○○於
      審理中所為相異之陳述，核與上開調查結果不符，自無可
      採。
    2.惟證人甲○○固於警詢中清楚指陳於九十五年一月間以一
      千元之價格向被告丙○○購得海洛因乙包等語，惟同日移
      送臺灣板橋地方法院檢察署接受檢察官訊問時，改稱係向
      被告丙○○借一千元購買毒品云云（參偵查卷第六三頁）
      ，嗣於九十五年五月十五日應訊時則稱被告丙○○未曾給
      伊毒品，只有欠伊錢而已云云（參偵查卷第九○頁）；另
      在本院審理時亦陳稱未曾向被告丙○○購毒品，僅於九十
      五年一月之前曾託其向友人購買海洛因等語（參本院九十
      六年二月一日審判筆錄），均顯與其先前在警詢中所為之
      供述出入甚鉅，是以其在警詢中所為不利被告丙○○之供
      述是否確與事實相符，已有可慮之處。參以其上開警詢中
      之供述係以被告之身分所為，亦與一般證人證述均經具結
      而具信用性擔保之情形迥異，其可信度如何尤有疑義。且
      按「犯第四條第一項至第四項、第五條第一項至第四項前
      段、第六條第一項至第四項、第七條第一項至第四項、第
      八條第一項至第四項、第十條或第十一條第一項、第二項
      之罪，供出毒品來源，因而破獲者，得減輕其刑。」，毒
      品危害防制條例第十七條定有明文；本件證人甲○○於本
      案查獲時除前述被告販賣毒品案件外，亦同時因涉嫌施用
      毒品而由警併同移送檢察官偵辦，有臺北縣政府警察局三
      重分局九十五年一月二十四日北縣警重刑字第○九五○○○四五二三號刑事案件報告書在卷可據，故其於遭查獲後
      如供出毒品來源因而破獲者，可適用前開毒品危害防制條
      例第十七條之規定而得邀減刑寬典之利益，事實上警於詢
      問證人甲○○時亦明示斯旨，此經證人乙○○證陳明確（
      參本院九十六年五月二十二日審判筆錄第十二頁），尤見
      其就指述被告丙○○販賣毒品乙節，確具切身之利害關係
      。是在證人甲○○有如此切身利害關係之情形下，其所為
      不利被告之證述，自應較諸一般無利害關係人之證述予以
      更為嚴格之檢視，至少需無瑕疵可指，並有輔助事證而為
      佐證，方得採為認定被告犯罪事實之基礎，俾免發生為委
      罪卸責而誣指他人之危險，然遍閱卷證，就被告丙○○所
      涉該次出售海洛因予甲○○之事實，並無其他直接關連之
      積極證據可為佐據。是以綜合證人甲○○於偵查與審理中
      所為供述與警詢不符、其警詢中之供述亦乏相當之信用性
      擔保、就指訴被告丙○○販賣毒品乙節復與自身所涉案件
      具有密切之利害關係等各情相互以參，實難遽認證人甲○○上開不利被告丙○○之供述確與事實相符，自不得遽以
      證人甲○○警詢中之此等供述逕為認定被告丙○○此部分
      之犯罪事實。
    3.又證人甲○○於九十五年一月二十三日為警查獲後，向警
      供陳曾向被告丙○○購買海洛因，警遂指示其撥打電話予
      被告丙○○約出見面，嗣被告丙○○依約至臺北縣蘆洲市
      ○○路七號前時，為在場守候之員警逮捕，並自其身上扣
      獲第一級毒品海洛因乙包（淨重零點二公克）等情，業據
      被告丙○○、證人甲○○及查獲員警丁○○、乙○○均供
      陳一致在卷，並有上開扣案之海洛因乙包可為佐據。而吳
      信當時在電話中邀約被告丙○○見面所述之原因，證人即
      查獲員警丁○○、乙○○於偵查及本院審理時，均證陳證
      人甲○○係以向被告丙○○佯為購買價值二千元之海洛因
      ，以此為由將被告丙○○約出等語（參偵續卷第十頁、本
      院九十六年二月一日審判筆錄第二十頁、九十六年五月二
      十二日審判筆錄第六頁至第十四頁），核與證人甲○○於
      警詢中之供述相為合致（參偵查卷第二一頁，與本院法官
      助理所製作之勘驗報告第八頁至第十頁）。然被告丙○○
      於警詢、偵查及本院審理時，辯稱當時甲○○係表示要向
      伊借款二千元，經伊允諾後二人相約見面云云；而證人甲○○於偵查中稱當時在電話中係向被告丙○○表示要求其
      返還積欠之一千元云云（參偵查卷第九十頁），於本院審
      理時又稱當時係因為警逮捕擔心無錢交保，乃打電話向被
      告丙○○說要二千元，意思是要求其返還前借用之款項，
      當時被告丙○○共積欠伊二千元云云（參九十六年二月一
      日審判筆錄第六頁至第八頁、第十頁至第十二頁、第十四
      頁）。查：
      (1)按犯罪偵查實務上，輒有警察於查獲施用毒品之人犯後
        ，授意施用毒品人犯向所稱之毒品提供者聯絡佯稱購買
        毒品而相約見面，再於對方依約前來時予以逮捕之情形
        ，此即通稱「誘捕偵查」之犯罪偵查方式。此舉係因被
        查獲施用毒品之人供陳毒品向何人購買後，為查緝毒品
        來源而為之，是警此時乃係依已查獲之證人之供述，對
        所稱提供毒品者販毒之舉應已有高度之合理懷疑，其目
        的並非惡意誘使明知本無犯意無辜之人為犯罪行為，衡
        諸販毒案件偵查之困難度甚高，堪認此應屬合理之偵查
        手段，此項偵查作為尚難認於法有違。本件警係依證人
        甲○○遭查獲後所為向被告丙○○購買海洛因之供述，
        而要求甲○○撥打電話約出被告丙○○而實施誘捕偵查
        ，已如前述，雖證人甲○○所稱在本件查獲前向被告丙○○購買海洛因乙次等情，因僅有其一人之供述而無其
        他積極事證，尚難遽認被告丙○○確有如其所言之於九
        十五年一月間販賣海洛因乙次之犯行，其詳已如前述，
        然此實係事後旴衡全案事證，基於罪疑唯輕原則之審查
        結果，而警察在偵查進行中，依具體存在之證據（在本
        案即證人甲○○之供述），對被告丙○○產生之高度懷
        疑，因以要求證人甲○○假意購買毒品而誘捕被告丙○○，衡情實屬偵查之所必要，非屬不正當之方法，自仍
        得為不利被告之論據。
      (2)惟以誘捕偵查所得事證作為證據方法，因其發動係由偵
        查犯罪之公務員授意發動，並非出於相關犯罪行為人之
        自我決定，較諸其他純以搜集客觀已存在犯罪證據之偵
        查作為（如搜索、監聽、監視錄影等）所獲得之證據方
        法，實具有較高度之爭議性，並輒有批評為侵犯人權之
        議。另此項偵查方式實質上係以「在犯罪偵查人員控制
        下之犯罪行為再現」，為其證明之方法，故其誘捕之過
        程自屬極為重要之內容。是以雖「誘捕偵查」於毒品犯
        罪之偵查為可接受之合法方式，已如前述，然基於保障
        人權、減少爭議與避免冤抑之考量，客觀上並應以誘捕
        過程之「具體」、「詳細」、「確實」內容之呈現作為
        證明力之支持，故作為訴訟上之證明自應較諸其他證據
        方法為更嚴格之檢視。從而本院認為犯罪偵查人員於採
        行「誘捕偵查」之手段時，應以合理可行之方式保全其
        實施過程（如監聽、錄影等），俾使法院依此落實採證
        所獲得之具體資料，為此項偵查作為所獲得之證據方法
        判斷其證明力之依據；如客觀上並無不能為此等保全作
        為之情形而仍殆於為之，復無其他可認合於前開所述對
        於誘捕過程內容「具體」、「詳細」、「確實」之證明
        ，則此等「誘捕偵查」所獲取之證據方法作為訴訟上之
        證明，即難認已達一般之人均不致有所懷疑，而得確信
        其為真實之程度，自不具證明力，而不得為犯罪事實之
        認定基礎。相對於販賣毒品犯罪係法定刑可達死刑、無
        期徒刑等極刑之重罪，於使用此項較具爭議之誘捕偵查
        手段時，自宜落實採證，代表國家職司犯罪偵查、追訴
        等高權作為並具有強有偵查能力之公務員，尤應循此周
        全其偵查內容，以昭公信並期折服，此並為國家對人民
        實施刑罰權之應盡義務；而法院審理時亦應本此原則而
        為採證，以實質維護憲法所保障人民訴訟權之基本權利
        ，不宜將國家未落實採證之不利益歸諸於被告。
      (3)查本件證人甲○○經警授意電話邀約被告丙○○時，於
        電話中所述要求見面之原因為何，就所欲證明被告丙○○販賣毒品之待證事實而言，實屬此項證據方法之重要
        內容，然證人丁○○、乙○○、甲○○及被告丙○○所
        述互異，已如前述，究以何者為正確，客觀上已難遽行
        論斷。又證人丁○○雖於偵查中，證陳當時證人甲○○
        係在其面前打電話給被告丙○○表示現在要用藥，要買
        一千元，而將被告丙○○約出等語（參偵續卷第十頁）
        ，明確指陳證人甲○○係以購毒名義邀約被告丙○○，
        然實際上其係聽同事乙○○之轉述，方於偵查中為如此
        之證述，此經證人丁○○於本院審理時證述甚明（參本
        院九十六年二月一日審判筆錄第二五頁），顯見其偵查
        中之證述並非就其親自見聞之內容為之，而係傳述他人
        審判外之供述內容，核屬傳聞證據，復無法定可為採納
        之例外情形，此部分自不得為認定犯罪事實之證據方法
        。而證人乙○○雖於本院審理中堅指當時其聽聞甲○○
        在電話中以閩南語說「我啦，有無，軟的（按此係施用
        毒品者對屬粉狀形態之海洛因之匿稱，以相對於屬結晶
        形態匿稱「硬的」之安非他命，此為本院審判職務上已
        知之事實）」等語，且當時甲○○亦有提及金額，惟其
        於審理作證時已不復記憶，經察官提示甲○○之警詢筆
        錄後方想起當時是說買一千元，並於掛斷電話後向其說
        明相約之地點等語（參本院九十六年五月二十二日審判
        筆錄第十四頁）；惟其既於審理時無法清楚記憶上開誘
        捕偵查之詳確過程，雖屬人情之常，然顯已不符上述對
        於誘捕過程內容應為「具體」、「詳細」、「確實」證
        明之要求，對於甲○○當時在電話中邀約之內容與該次
        誘捕偵查之過程，徒由其上開尚非詳確之證述尚難得其
        確信。且證人丁○○於審理中證稱甲○○在警車上打電
        話予被告丙○○時，係甲○○係坐在後座，而乙○○則
        坐在甲○○旁邊等語（參本院九十六年二月一日審判筆
        錄第二三頁、第二五頁），然證人吳祥振則證稱甲○○
        撥打電話時其坐在警車之右前座，丁○○坐右後方等語
        （參本院九十六年五月二十二日審判筆錄第七頁），其
        等對於當時授命甲○○撥打電話邀約被告丙○○之情形
        ，所述亦有互為出入之處，則證人乙○○是否能清楚正
        確記憶當時之過程，實非無疑。參以當時被告丙○○係
        與其嫂嫂共乘機車前往赴約，此經被告丙○○供陳明確
        ，核與證人丁○○之證述相符（參本院九十六年二月一
        日審判筆錄第二一頁），然證人乙○○卻證述當天被告
        丙○○係單獨一人前來云云（參本院九十六年五月二十
        二日審判筆錄第八頁），尤足見證人乙○○對於當日實
        施誘捕偵查之過程內容，因記憶欠詳而無法為具體、詳
        細與確實之陳述，甚尚存有與事實相左之瑕疵，自無從
        以其證述資以認定甲○○確於電話中向被告丙○○明示
        購買毒品之意思。而本件警明知販賣毒品係刑度極重之
        罪，此據證人乙○○證陳在卷（參本院九十六年五月二
        十二日審判筆錄第八頁），於決定以誘捕偵查方式查緝
        被告丙○○之犯行時，自應慎重為之，且客觀上於查獲
        甲○○而決定實施誘捕偵查時，亦無何急迫之情形，當
        無不能以合適之作為保全其實施誘捕偵查內容之狀況（
        如於甲○○通話時實施通信監察，或以錄影、錄音設備
        側錄其撥打電話通話過程及逮捕依約前來之被告丙○○
        之情形），然仍未為此舉以取得誘捕過程內容之「具體
        」、「詳細」、「確實」之證明，復無法以其他方式提
        供此部分之證明，依前開之說明，此項誘捕偵查所獲致
        之證據方法，對於被告丙○○被訴之販賣毒品部分，尚
        難認己達法律上之確信，應認不具證明力，而無從為此
        項犯罪事實之證明。雖證人甲○○及被告丙○○就此部
        分所為供述，雖亦互有不符，且證人甲○○並有前後矛
        盾不一之情形，而難認屬實，然前述誘捕偵查既已不足
        為被告丙○○犯罪事實之證明，其等所為辯解或證述縱
        屬不實，亦不得逕為被告丙○○犯罪事實之認定。
    4.再者，被告丙○○於九十五年一月初，在臺北縣三重市○
      路○○○路口，向綽號「高仔」之男子購買一萬三千元之
      海洛因之事實，固經被告丙○○於本院審理時供承甚明。
      惟就公訴人所指被告丙○○同時向己○○購買上開毒品乙
      節，並無事證可資證明，且檢察官就同時查獲之己○○亦
      己以九十五年度偵續字第三三六號為不起訴處分確定在案
      ，有該不起訴處分存卷可稽，並經檢察官於本件起訴書犯
      罪事實欄載明無訛，則此部分之犯行自屬不能證明。又被
      告丙○○當時確有以將海洛因入香煙而點燃吸食之方式而
      施用毒品之犯行，此經其於警詢及偵查中均供述一致（參
      偵查卷第二八頁、第六三頁），經警移送後，復由臺灣板
      橋地方法院檢察署檢察官，以其施用毒品之犯行為九十五
      年度毒偵字第一八一號不起訴處分效力所及，而於九十五
      年七月十二日以九十五年度毒偵字第一二○一號予以簽結
      ，此有臺灣高等法院被告前案紀錄表與法務部刑案知識庫
      作業查詢報表存卷可據，是被告丙○○所稱係為供自己施
      用而購買上開毒品之辯詞，尚非毫無可據。而被告丙○○
      向「高仔」取得上開海洛因之時，是否確係基於營利之意
      圖之為販入？遍閱卷證並無此部分之證明，公訴人亦未具
      體指明此部分之證據方法，自難逕認其確有所指販入第一
      級毒品之犯行。則在並無事證可認被告丙○○係基於營利
      之意圖之為販入上開海洛因之情形下，參酌當時被告丙○○當初確有施用第一級毒品海洛因之事實，堪認該等向「
      高仔」購得之海洛因應係供其施用之目的而購入。是以公
      訴人所指被告丙○○此部分之販入第一級毒品犯罪嫌疑，
      核亦屬無法證明。
    5.本件公訴人所指被告丙○○之各販賣第一級毒品犯嫌，均
      為無法證明，已如前述，應就其中被訴於九十五年一月間
      販賣第一級毒品海洛因予甲○○及於九十五年一月二十四
      日因警之誘補偵查而販賣第一級毒品海洛因予甲○○未遂
      部分為無罪之諭知。至於被訴於九十五年一月間販入第一
      級毒品海洛因部分，雖亦屬未能證明，惟被告丙○○實係
      基於施用第一級毒品之犯意而購入該等海洛因，業經本院
      認定如前，此部分犯罪事實與被訴之販入第一級毒品犯行
      ，均屬價購毒品之行為，僅主觀犯意上有無營利意圖之別
      ，核具社會事實之同一性，應認為係業經檢察官提起公訴
      之事實而審理，惟犯毒品危害防制條例第十條第一項之施
      用第一級毒品罪者，其施用前後持有海洛因之低度行為為
      施用之高度行為所吸收，不另論罪，此為實務上之確定見
      解；而被告因施用第一級毒品海洛因違反毒品危害防制條
      例案件，前經臺灣板橋地方法院檢察署檢察官以九十五年
      度毒偵字第一八一號為不起訴處分確定，而本件經查獲後
      ，就其所犯施用第一級毒品罪部分，亦經檢察官於九十五
      年七月十二日以此部分施用毒品犯行為上開不起訴處分效
      力所及，而以九十五年度毒偵字第一二○一號予以簽結，
      業如前述，其不起訴處分之效力自及於本件為施用毒品之
      高度行為所吸收之基於施用第一級毒品目的而購入持有本
      件起訴所指未扣案海洛因之犯行，復無新事實、新證據或
      其他得為再審理由等得為再行起訴之事實，是以此部分即
      屬對於業經不起訴處分確定之同一案件再行起訴，循據前
      開說明，應為公訴不受理之諭知。
四、檢察官移送併辦部分：臺灣板橋地方法院檢察署九十五年度
    偵續字第三三七號移送併辯意旨略以被告丙○○及呂志宏、
    洪文進（以上二人另由檢察官提起公訴）基於共同犯意聯絡
    ，自九十四年五月起至九十五年三月止，在臺北縣三重市、
    蘆洲市等地，以每包一千元之價格，販賣第一級毒品海洛因
    予陳莉莉多次，並自九十五年二月十日起至同年三月二十日
    止，在臺北縣三重市、蘆洲市等地，以一千元之價格連續販
    賣第一級毒品海洛因予詹朝陽多次；另自九十五年四月起，
    被告丙○○、呂志宏、陳莉莉與詹朝陽基於共同犯意聯絡，
    在臺北縣三重市○○路口與同縣蘆洲市等地，販賣第一級毒
    品海洛因予不特定之人等情，因認被告丙○○就此亦涉犯毒
    品危害防制條例第四條第一項之販賣第一級毒品罪嫌，並與
    本件起訴部分具連續犯之裁判上一罪關係而為起訴效力所及
    ，因而移送併為審判。惟被告丙○○本件起訴部分應為無罪
    與公訴不受理之諭知，已如前述，自無與請求併辦部分有何
    連續犯之裁判上一罪情形，此部分應由檢察官另行依法處理
    。
五、末查本件證人戊○○於偵查中具結後所為之證述，與其在本
    院審理中所為之證述相左，審理中並自承於偵查中之證述並
    非屬實，已如前述，而此部分證述有關被告甲○○出售毒品
    之過程、次數等內容，核為本案被告甲○○所涉案情之重要
    事項，則證人戊○○於警詢或本院審理中所為之證述，不無
    虛偽不實之虞而涉犯刑法偽證罪嫌之可能，此部分應由檢察
    官另行偵查，附此敘明。
據上論斷，應依刑事訴訟法第三百零一條第一項、第三百零二條
第一款、第三百零三條第四款，判決如主文。
本案經檢察官曾文鐘到庭執行職務。
中　　華　　民　　國　　96　　年　　6 　　月　　 5　　日
                  刑事第十一庭  審判長法　官  侯志融
                                      法  官  張宏節
                                      法  官  楊博欽
以上正本證明與原本無異
如不服本判決應於送達後十日內向本院提出上訴狀
                                      書記官　李慈容
中　　華　　民　　國　　96　　年　　6 　　月　　 5　　日
